【裁判字號】    95,交易,111
【裁判日期】    951212
【裁判案由】    過失傷害
【裁判全文】
臺灣宜蘭地方法院刑事判決             95年度交易字第111號
公  訴  人  臺灣宜蘭地方法院檢察署檢察官
被      告  乙○○
上列被告因過失傷害案件，經檢察官提起公訴（95年度偵字第33
23號），本院合議庭裁定適用簡式審判程序，爰不經通常程序判
決如下：
    主  文
乙○○因過失傷害人，處有期徒刑參月，如易科罰金，以銀元參
佰元即新台幣玖佰元折算壹日。
    事  實
一、乙○○於民國95年6月27日下午4時許，在宜蘭縣羅東鎮○○
    ○路285號前，駕駛停放在路旁之車牌號碼G5-2388號（起訴
    書誤載為G5-2883號）自用小客車欲離開該處時，原應注意
    起駛前應顯示方向燈，注意前後左右有無障礙或車輛行人，
    並應讓行進中之車輛行人優先通行，且依當時情形路面乾燥
    、無障礙物、視距良好，無不能注意之情事，竟疏於注意即
    貿然自路邊駛出，適有甲○○○騎乘車牌號碼ZAE-793號機
    車沿羅東鎮○○○路行經該處，遭乙○○駕駛上開自用小客
    車撞擊倒地，受有頭部外傷及頭皮血腫、腦震盪、右肘擦傷
    等傷害，並遺有記憶力及注意力障礙。乙○○於肇事後，於
    有偵查犯罪職權之公務員知悉前，而當場向前來處理現場之
    警員自首，承認其為肇事者。
二、案經甲○○○訴由宜蘭縣警察局羅東分局報請台灣宜蘭地方
    法院檢察署檢察官偵查起訴。
    理  由
一、被告乙○○對其於上開時間地點駕車自路旁駛出而肇事等事
    實，於警訊偵查及本院審理時均坦承不諱，核與告訴人甲○
    ○○於警訊、本院審理中之指訴及告訴代理人杜皖玲於偵查
    中之指訴相符，並有宜蘭縣警察局羅東分局道路交通事故現
    場圖、道路交通事故調查報告表（一）、（二）及現場照片
    7幀在卷可參。又被告所駕駛之自用小客車左前端之保險桿
    處有刮痕，有上開照片可資參照，而告訴人其機車車身右側
    中段處遭被告撞擊，有告訴人於警詢之陳述可參，足見被告
    之車輛係剛起步欲轉出路旁而撞擊告訴人，其過失程度嚴重
    ，被告辯稱「當時我車子已經很出來了」云云，顯不足採。
    告訴人甲○○○受有頭部外傷及頭皮血腫、腦震盪、右肘擦
    傷等傷害，且仍遺有記憶力及注意力障礙等情，有財團法人
    羅許基金會羅東博愛醫院羅博醫診字第9509252943號及第00
    00000000號驗傷診斷書各1紙附卷可稽。
二、按汽車起步前應注意前後左右有無障礙或車輛行人，並應讓
    行進中之車輛行人優先通行，道路交通安全規則第89條第1
    項第6款定有明文。被告駕車應注意上開安全規定，且依當
    時情形，並無不能注意之情形，竟疏未注意及之，致告訴人
    受傷，被告顯有過失。又被告之過失與告訴人之傷害間，具
    有相當因果關係。事證明確，被告犯行應堪認定。
三、被告行為後，刑法業於94年2月2日修正公布，於95年7月1日
    施行。依修正後之刑法第2條第1項規定「行為後法律有變更
    者，適用行為時之法律。但行為後之法律有利於行為人者，
    適用最有利於行為人之法律」。該條係規範行為後法律變更
    所生新舊法比較適用之準據法，其本身無關行為可罰性要件
    之變更，是於刑法修正施行後，應適用該條之規定，為「從
    舊從新」之比較。又該條所稱「法律有變更」，指行為時與
    裁判時之刑罰法律，關於刑罰權規範事項（特別指刑罰權形
    成規範、成罪規範、科刑規範）互有不同內容之規範而言。
    再於比較時應就罪刑有關之共犯、未遂犯、想像競合犯、牽
    連犯、連續犯、結合犯以及累犯加重、自首減輕暨其他法定
    加減原因（如身分加減）與加減比例等一切情形，本於統一
    性及整體性原則，綜其全部罪刑之結果而為比較。本件關於
    新舊法比較適用之說明如下：
（一）本件被告行為時之刑法第284條第1項所規定之罰金本刑，
      依罰金罰鍰提高標準條例第1條前段之規定，提高10倍，
      再換算為新臺幣，與修正後同法條所規定之罰金本刑，依
      刑法施行法第1條之1之規定，變更其單位為新臺幣並提高
      30倍，其結果並無不同。是修正後之規定並未較有利於被
      告，應適用修正前即行為時之法律。
（二）被告於犯罪時之刑法第62條前段規定：「對於未發覺之罪
      自首而受裁判者，應減輕其刑。」惟該條於95年7月1日修
      正公布施行後，已改為「得減輕其刑」。比較修正前後之
      易科罰金折算標準，以95年7月1日修正公布施行前之規定
      ，較有利於被告，則應依刑法第2條第1項前段，適用修正
      前刑法第62條前段之規定。
（三）本件綜合上揭新舊刑法比較之結果，並本於統一性及整體
      性原則，新修正之刑法並未較有利於被告，爰一體適用修
      正前之刑法。
四、核被告所為，係犯修正前刑法第284條第1項之過失傷害罪。
    被告於肇事後，於有偵查犯罪職權之公務員知悉前，不逃避
    接受裁判而當場向警員自首，承認其為肇事者，有卷附之自
    首情形紀錄表可按，依修正前刑法第62條前段減輕其刑。爰
    審酌本件被告駕車貿然自路旁駛出，致人受傷，其過失程度
    嚴重，本件事故對告訴人所生之傷害非輕，卻未與告訴人和
    解，亦未給付分文賠償，致告訴人身心受創甚鉅，惟肇事後
    尚知坦承犯行等一切情狀，量處如主文所示之刑，並諭知易
    科罰金之折算標準。
據上論斷，應依刑事訴訟法第299條第1項前段，刑法第2條第1項
，修正前刑法第284條第1項、第41條第1項、第62條前段，修正
前罰金罰鍰提高標準條例第2條，現行法規所定貨幣單位折算新
台幣條例第2條判決如主文。
本案經檢察官吳廣莉到庭執行職務
中    華    民    國    95    年    12    月    12    日
                  交通法庭  法  官  謝佩玲
以上正本證明與原本無異。
如不服本判決應於收受本判決後10日內向本院提出上訴書狀，其
未敘述上訴理由者，並得於提起上訴後10日內向本院補提理由書
狀(均須按他造當事人之人數附繕本)「切勿逕送上級法院」。
                            書記官  藍友隆
中    華    民    國    95    年    12    月    14    日
附錄法條
刑法第284條第1項
因過失傷害人者，處6月以下有期徒刑、拘役或500元以下罰金。


司法院資訊處製作；財團法人民間司法改革基金會備份。
